臺灣高等法院臺中分院刑事判決　　　　94年度上訴字第1173號
上　訴　人　臺灣台中地方法院檢察署檢察官
上　訴　人
即　被　告　丙○○
　　　　　　丁○○
共　　　同
選任辯護人　徐永城律師
上列上訴人因被告等妨害自由等案件，不服臺灣臺中地方法院93
年度易字第1977號，中華民國94年4月1日第一審判決（起訴案號
：臺灣臺中地方法院檢察署93年度偵字第11930號），提起上訴
，本院判決如下：
    主 　 文
上訴駁回。
    事 　 實
一、丙○○、丁○○因與乙○○分別有金錢糾葛，其2人竟與綽
    號「阿宏」、「紹雄」姓名年籍不詳之成年男子，及其他2
    名姓名年籍不詳之成年男子，共同基於妨害自由及傷害之犯
    意聯絡，於民國（下同）93年2月23日21時許，由丁○○夥
    同該綽號「阿宏」、「紹雄」姓名年籍不詳之成年男子，及
    其他2名姓名年籍不詳之成年男子，一同至臺中市○○路及
    松竹路口等待，並由丁○○撥打電話予乙○○，佯以其車輛
    在同市○○路及松竹路口故障而請乙○○到該處幫忙處理為
    由，約乙○○至同市○○路及松竹路口見面，丙○○則至同
    市○區○○路127號處等候，嗣乙○○駕駛車牌號碼5725─
    ＨＴ號自用小客車趕至同市○○路、松竹路口時，該綽號「
    紹雄」、「阿宏」等不詳姓名之成年男子隨即上前，佯稱為
    警察並動手毆打乙○○頭部、胸部，再強押乙○○至丁○○
    所有車牌號碼7Ｑ－8138號自用小客車內，將乙○○載往同
    市○區○○路127號處，並要求乙○○將其所持有以丙○○
    名義登記之車牌號碼0083─ＨＳ號自用小客車及以趙瓊秤名
    義登記之車牌號碼5725─ＨＴ號自用小客車各一輛分別轉讓
    交付及過戶予丙○○及丁○○以為清償債務，後要求乙○○
    簽立自白書及切結書各一份作為丙○○、丁○○2人之債權
    憑據，初因乙○○不從，前開不詳姓名年籍之成年男子4人
    即再共同以徒手接續毆打乙○○，致乙○○受有頭部外傷、
    牙齒斷裂及左眼外傷等傷害，乙○○不得已始同意交付上開
    車輛及辦理過戶，並簽立自白書及切結書各一份交予丙○○
    等人後，再以丁○○所有之電話號碼0000000000號行動電話
    撥打至乙○○之妻趙昱慈所有之電話號碼0000000000號行動
    電話，要趙昱慈將車牌號碼0083─ＨＳ號自用小客車一輛、
    車牌號碼5725─ＨＴ號自用小客車之新領牌照登記書、趙瓊
    秤之身分證影本一張及印章一顆等物帶至臺中市交付予丁○○、丙○○2人，趙昱慈即先於同年月24日10時許駕駛車牌
    號碼0083─ＨＳ號自用小客車至臺中市○○路與文心路交岔
    路口之合作金庫銀行前停放，並將該車鑰匙置於車內後離開
    ，丙○○再與其不知情之友人嚴公霸一同前往將該車開走；
    後丁○○以其所有電話號碼0000000000號行動電話通知趙昱
    慈交付趙瓊秤之身分證件，趙昱慈即再通知趙瓊秤將趙瓊秤
    之身分證影本、印章帶至位於同市○○路與中港路口之土地
    銀行門口交付予丁○○，丁○○、丙○○於分別取得上開車
    牌號碼0083─ＨＳ號自用小客車、趙瓊秤之身分證影本一張
    及印章一顆等物後，旋於93年2月24日14、15時許將乙○○
    釋放。嗣經警於93年2月25日，因丁○○辦理該車牌號碼
    5725─ＨＴ號自用小客車過戶登記而查獲。
二、案經乙○○訴由臺中市警察局第5分局報請臺灣臺中地方法
    院檢察署檢察官偵查起訴。
    理    由
一、訊據被告丙○○、丁○○固不否認丁○○有於93年2月23 日
    21時許撥打電話予告訴人乙○○，以車輛故障為由要乙○○
    至臺中市○○路、松竹路口幫忙處理，乙○○駕駛車牌號碼
    5725─ＨＴ號自用小客車到達該處後，即與丁○○及其餘姓
    名年籍不詳之成年男子一同搭乘丁○○所有車牌號碼7Ｑ－
    8138號自用小客車至臺中市○區○○路127號，丙○○則直
    接至臺中市○區○○路127號與被告丁○○等人會合，告訴
    人乙○○於當天在同市○區○○路127號有簽立自白書及切
    結書各一份，嗣後乙○○則自行交付車號5725─ＨＴ號自用
    小客車一輛，並打電話委託其妻趙昱慈將車牌號碼0083─Ｈ
    Ｓ號自用小客車一輛隨同趙瓊秤之身分證影本一份、印章一
    顆分別交予被告丙○○、丁○○等情不諱，惟咸矢口否認有
    何妨害自由及傷害之犯行，均辯稱：乙○○先前詐騙其等之
    金錢而避不見面，其等並無強押乙○○，當天是乙○○自己
    同意至同市○區○○路127號與被告等人洽談債務處理，且
    是乙○○自己同意將車牌號碼5725─ＨＴ號及車牌號碼0083
    ─ＨＳ號自用小客車各一輛分別交付轉讓予被告抵償債務，
    自白書及切結書是乙○○自願所寫的，其等並無強迫乙○○
    ，亦無毆打乙○○各等語。被告丁○○並辯稱：伊當天確係
    因車子故障而打電話向乙○○求救，當天其友人綽號「阿宏
    」、「紹雄」及其他二名姓名年籍不詳之成年男子是陪其去
    協調與乙○○的債權債務關係，乙○○因在同市○○路、松
    竹路口與其友人發生口角而有肢體衝突，其並無叫人毆打乙○○，亦無脅迫乙○○作任何事情。被告丙○○復辯稱：伊
    當天是接獲丁○○的電話才至臺中市○區○○路127號，只
    是要拿回伊所有之車牌號碼0083─ＨＳ號自用小客車及支票
    ，並無要人毆打乙○○及妨害乙○○之自由各等語。然查：
  (一)右揭犯罪事實，業據告訴人乙○○於警詢、檢察官偵查中及
    原審法院審理時指述甚詳，核與證人劉維民於警詢及檢察官
    偵查中證稱：當天約19時或20時許，其與乙○○在臺中市○○路家中打牌，乙○○接了一通電話，說他朋友的車拋錨要
    其陪他去，乙○○開車載其到了同市○○路現場後停車，乙○○一下車，其就見有好幾名男子圍住乙○○，其中有一名
    男子向其表示說他們是從臺北下來的警察，問其是否知道乙○○是通緝犯，其表示與乙○○不熟，後來那些人就讓其自
    行離開等語，明確（見偵查卷第29頁、第119頁）；及證人
    趙昱慈於警詢時證稱：案發當天23時30分許，其夫乙○○打
    電話來，表示要其把趙瓊秤之身分證準備好，並將車牌號碼
    0083─ＨＳ號自用小客車開到隨便一個地方停放，且把該車
    之鑰匙、存摺、提款卡、印章及趙瓊秤之身分證放在車內後
    離開，之後會有人來開走，其後來將該車開到臺中市○○路
    與文心路口之一家合作金庫銀行前停放，並將車鑰匙及提款
    卡放在車內後即離開，之後又有一名女子以行動電話通知其
    將趙瓊秤之身分證拿到臺中市○○路與中港路口加油站旁的
    土地銀行門口交付，其即連絡其妹妹趙瓊秤將身分證影本帶
    到該處交付各等語（見偵查卷第31頁背面至第33頁）相符，
    並有澄清綜合醫院診斷證明書、丁○○00000000000號行動
    電話通聯紀錄、丙○○所使用之0000000000 00號行動電
    話通聯紀錄各一份附卷足憑，復有扣案之趙瓊秤印章一顆、
    車牌號碼5725─ＨＴ號自用小客車之汽車新領牌照登記書、
    汽車過戶登記書、車主委託買賣代辦車輛過戶委託書（含趙
    瓊秤身分證影本）、自白書及切結書各一份可資佐證。倘告
    訴人乙○○係自願與被告等人一同前往同市○區○○路127
    號商談債權糾紛，並同意將車牌號碼5725─ＨＴ號及車牌號
    碼0083─ＨＳ號自用小客車各一輛分別移轉所有權予被告二
    人，則被告二人只需於當天與告訴人乙○○一同至告訴人家
    中取得0083─ＨＳ號自用小客車，何需另行打電話要求告訴
    人乙○○之妻趙昱慈將該車牌號碼0083─ＨＳ號自用小客車
    開至臺中市○○路與文心路口之合作金庫銀行前，待趙昱慈
    將該車之鑰匙放置於車內離開後，再將該車取走；且93年2
    月23日、24日分別為週一及週二之上班時間，則被告丙○○
    、丁○○自可與告訴人之家人約定當天一併準備車牌號碼
    5725 ─ＨＴ號自用小客車相關車籍資料至監理機關辦理過
    戶登記並交付該車即可，告訴人乙○○亦豈會受有上開傷害
    之理。足見告訴人乙○○確係遭被告丙○○、丁○○等人加
    以毆打，及妨害自由無誤。
  (二)又告訴人乙○○於93年2月23日21時許，在臺中市○○路、
    松竹路口遭被告丁○○夥同綽號「紹雄」、「阿宏」及其他
    姓名年籍不詳之成年男子4人共同毆打及強押上車至同市○
    區○○路127號處經過等情，業據告訴人乙○○及證人劉維
    民分別於警詢、檢察官偵查中及原審法院審理時證述明確。
    被告丁○○雖辯稱當天係因為車子在臺中市○○路發生故障
    才打電話找告訴人乙○○到場幫忙云云，惟告訴人乙○○到
    場後，嗣係由被告丁○○以伊之車號7Ｑ─8138號自用小客
    車搭載至同市○○路127號，客觀事實已見該輛自用小客車
    並未故障，又告訴人乙○○到達臺中市○○路、松竹路口時
    ，現場已有被告丁○○之友人「紹雄」、「阿宏」等男子在
    場，則倘若被告丁○○之自用小客車確有故障，則該等男子
    已足以幫助被告丁○○排除或解決自用小客車故障之後續處
    理問題，又何需告訴人乙○○到場，益徵被告丁○○當天確
    係欲與告訴人處理債務糾紛事宜，而夥同其友人綽號「紹雄
    」、「阿宏」及其他姓名年籍不詳之成年男子等4人到同市
    ○○路、松竹路口等候並刻意以車輛故障為由誘騙告訴人到
    現場無誤；且如告訴人乙○○在同市○○路與松竹路口已與
    綽號「紹雄」、「阿宏」及其他姓名年籍不詳之成年男子發
    生肢體衝突而受有傷害，衡情告訴人自無置本身之傷勢不顧
    ，卻自願與被告丁○○等人至臺中市○區○○路127號處長
    達十五個小時以上而均未就醫或治療，益見告訴人應係遭被
    告丁○○及綽號「紹雄」、「阿宏」及其他姓名年籍不詳之
    成年男子強押至同市○區○○路127號處，殆無置疑。
  (三)另被告丙○○係在臺中市○區○○路127號等候被告丁○○
    等人到場，且被告丙○○全程在場與告訴人談債務處理問題
    等情，業據告訴人乙○○於原審法院審理時證述明確。而被
    告丙○○於同院審理時自陳被告丁○○於案發前2、3天向其
    表示與告訴人在一起，且要找人與告訴人乙○○談債務糾紛
    問題等語，且參酌被告丙○○知悉被告丁○○要找人與告訴
    人談債務糾紛問題，其並於被告丁○○等人強押告訴人到同
    市○區○○路127號時即在現場等情以觀，足見被告丙○○
    與丁○○2人確有謀議並推由被告丁○○找人強押告訴人至
    同市○○路127號談債務糾紛問題無誤。
  (四)綜上所述，本件事證已臻明確，被告2人所辯，均係事後卸
    責之詞，不足採信，其等犯行堪以認定。至於被告丁○○於
    本院行交互詰問時為其本人及共犯丙○○有利之供證，要為
    畏罪及迴護之詞，應不足採。
二、核被告丙○○、丁○○所為，均係犯刑法第302條第1項之以
    非法方法剝奪人之行動自由罪及第277條第1項之普通傷害罪
    。告訴人乙○○雖未具體表明要對被告丁○○提出傷害告訴
    ，惟告訴人乙○○於警詢時已指稱要對被告丙○○及其他不
    詳姓名年籍之成年男子提出告訴，則依刑事訴訟法第239條
    之規定，其告訴之效力自及於被告丁○○。復按刑法第302
    條之妨害自由罪，係妨害他人自由之概括的規定，故行為人
    具有一定目的，以非法方法剝奪人之行動自由者，除法律別
    有處罰較重之規定，例如略誘及擄人勒贖等罪，應適用各該
    規定處斷外，如以使人行無義務之事，或妨害人行使權利為
    目的，而其強暴脅迫復已達於剝奪人行動自由之程度，即祇
    成立本罪，不應再依同法第304條論處。誠以此項使人行無
    義務之事，或妨害人行使權利之低度行為，應為剝奪人行動
    自由之高度行為所吸收，不能以其目的係在使人行無義務之
    事，或妨害人行使權利，認為係觸犯同法第302條第1項及第
    304條第1項之二罪名，而依同法第55條，從一重處斷（參見
    最高法院29年上字第2359號著有判例意旨）。是被告二人將
    告訴人乙○○強押至臺中市○區○○路127號共同毆打後再
    強制告訴人乙○○簽立切結書、自白書及交付車牌號碼0083
    ─ＨＳ號、5725─ＨＴ號自用小客車各一輛、趙瓊秤之身分
    證影本一張及印章一顆之犯行，揭諸上開判例意旨，不另論
    刑法第304條第1項之強制罪，公訴意旨認被告2人係犯刑法
    第304條第1項之強制罪，尚有未洽，惟起訴事實相同，爰依
    法變更起訴法條。被告2人與綽號「紹雄」、「阿宏」及其
    餘2名姓名年籍不詳之成年男子間，分別在臺中市○○路、
    松竹路口及同市○區○○路127號，推由綽號「紹雄」、「
    阿宏」及其餘2名姓名年籍不詳之成年男子共同先後毆打告
    訴人乙○○之行為，係基於同一傷害犯意下之接續行為，僅
    侵害一法益，只論以一傷害罪。被告2人與綽號「紹雄」、
    「阿宏」及其餘2名姓名年籍不詳之成年男子間，有犯意之
    聯絡及行為之分擔，均為共同正犯。被告2人所犯上開二罪
    間，有相互利用方法、結果之牽連關係，為牽連犯，依同法
    第55條之規定從一重之以非法方法剝奪人之行動自由罪處斷
    。公訴意旨雖認被告取得告訴人乙○○所有之中國國際商業
    銀行存摺、提款卡、印章及密碼等語，惟經本院審理結果，
    被告等人除命告訴人乙○○簽寫切結書、自白書各一份，並
    取得車牌號碼0083─ＨＳ號、5725─ＨＴ號自用小客車各一
    輛、趙瓊秤之身分證影本一張及印章一顆等物外，查無其他
    積極證據足以證明告訴人乙○○有簽寫本票及交付告訴人乙○○所有之中國國際商業銀行存摺、提款卡、印章及密碼之
    行為，是起訴書此部分犯罪事實之記載容有誤載，併此敘明
    。原判決因依刑法第285條、第302條第1項、第277條第1項
    、第55條、第41條、第12項前段，罰金罰鍰高標準條例第1
    條前段、第2條。爰審酌被告二人僅因不甘心遭告訴人欺騙
    受害，即捨正常法律程序不為，由被告丁○○夥同綽號「紹
    雄」、「阿宏」及其餘2名姓名年籍不詳之成年男子，強押
    並推由該四名成年男子動手毆打告訴人乙○○成傷，及告訴
    人被剝奪行動自由之時間長達約17小時，被告丁○○曾勸阻
    不要毆打告訴人，被告2人於犯後未能全然坦認犯行，未具
    悔意等一切情狀，各均量處有期徒刑6月，並均諭知易科罰
    金之折算標準。其認事用法及量刑均無不當，檢察官上訴認
    原判決之犯罪事實有漏而未審酌之處及被告等均仍執陳詞，
    否認犯罪，然其中被告丁○○則認原判決量刑過重云云，均
    無理由，應予駁回。
據上論斷，應依刑事訴訟法第368條，判決如主文。
本案經檢察官甲○○到庭執行職務。
中　　華　　民　　國　　94　　年　　8 　　月　　10　　日
                刑事第六庭  審判長法　官　陳　嘉　雄
                                  法　官　方　艤　駐
                                  法　官　劉　連　星
上列正本證明與原本無異。
如不服本判決應於收受送達後十日內向本院提出上訴書狀，其未
敘述上訴之理由者並得於提起上訴後十日內向本院補提理由書（
均須按他造當事人之人數附繕本）。
                                  書記官　陳　信　和
中　　華　　民　　國　　94　　年　　8 　　月　　10　　日
                                                      Ｉ
